【裁判字號】    89,自,232
【裁判日期】    900411
【裁判案由】    誣告
【裁判全文】
臺灣桃園地方法院刑事判決                          八十九年度自字第二三二號
    自  訴  人  戊○○
    被      告  辛○○
右列被告因誣告案件，經自訴人提起自訴，本院判決如左：
    主  文
辛○○無罪。
    理  由
一、自訴意旨略以：被告辛○○於民國八十八年五月四日具狀向台灣桃園地方法院檢
    察署提出告訴，指控自訴人戊○○於八十七年十一月六日事故發生時有亮出小刀
    要殺他，而經自訴人否認及證人壬○○證實沒有看到自訴人有拿刀子，及檢察官
    也未採信此部分。據以上所舉可證實被告是惡意加害、無中生有的指控，因認被
    告涉有刑法第一百六十九條第一項之誣告罪嫌。
二、按犯罪事實應依證據認定之，無證據不得推定其犯罪事實，又不能證明被告犯罪
    者，應為無罪之諭知，刑事訴訟法第一百五十四條及第三百零一條第一項分別定
    有明文。刑事訴訟制度受「倘有懷疑，則從被告之利益為解釋」、「被告應被推
    定為無罪」之原則所支配，故得為訴訟上之證明者，無論為直接或間接證據，須
    客觀上於一般人均不致有所懷疑，而達於確信之程度者，始可據為有罪之認定，
    倘其證明尚未達於「確信」之程度，而有合理可疑存在時，即難據以為被告之不
    利認定，換言之，在法律判斷上，即不能為被告有罪之認定。又刑法第一百六十
    九條第一項誣告罪之成立，以告訴人明知所訴被訴人之事實必須完全出於虛構為
    要件，若出於誤會或懷疑有此事實而為申告，以致不能證明其所訴事實為真實，
    縱被訴人不負刑責，而告訴人本缺乏誣告之故意，亦難成立誣告罪名，最高法院
    著有四十四年台上字第八九二號判例意旨足資參照。
三、本件自訴人戊○○認被告辛○○涉犯誣告罪嫌，無非係以被告辛○○明知於八十
    七年十一月六日事故發生時，自訴人並未亮出小刀要殺被告辛○○，且證人壬○○證實沒有看到自訴人有拿刀子，及檢察官也未採信被告辛○○此部分之指訴，
    為其論據。而訊據被告辛○○堅決否認有何誣告自訴人戊○○之犯行，辯稱：自
    訴人確於上揭時地與伊發生爭吵後，自訴人之子丙○○就衝過來打伊，且勒住伊
    脖子，週遭親友拉開伊等後，伊在跌跌撞撞中有看到自訴人拿出刀子來說要給伊
    死，伊就趕快跑，自訴人確有拿出刀子來，其並無誣告等語。
四、經查：（一）被告辛○○於八十七年十一月六日晚間八時許，在新竹縣關西鎮北
    山里一鄰崁下六號與自訴人戊○○因家產分配問題，而發生爭吵，進而互毆，雙
    方都有動手，但是現場很混亂沒有注意是否有人拿東西要打對方等情，業據現場
    目擊證人庚○○、癸○○、乙○○證述在卷（見本院九十年三月二十八日筆錄）
    ，核與另外之目擊證人葉文清於另案（台灣高等法院八十九年少年上易字第二七
    號）偵查中證稱：我只有聽到戊○○有說要殺辛○○，但、、、等情、證人業雲
    清於另案偵查中證稱：因伊重聽，所以沒聽到辛○○、戊○○他們說什麼，但他
    們二人有打架等語（見台灣桃園地方法院檢察署八十八年度他字第一○七六號案
    卷第十八業反面至第十九頁）相符，且自訴人戊○○並因而經台灣桃園地方法院
    檢察署檢察官以八十八年度偵字第八九八八號提起公訴，亦經本院依職權調閱上
    開卷證查閱屬實，顯見自訴人與被告於右揭時地確有發生爭執，並互相拉扯無訛
    。（二）嗣自訴人戊○○上開經公訴提起公訴之傷害等犯行，雖經台灣高等法院
    以八十九年少年上易字第二七號判決認自訴人戊○○於上揭時地與案外人丙○○
    共同毆打傷害被告辛○○罪嫌部分，不能證明業已成立犯罪，爰就此部份為撤銷
    判決，惟觀之自訴人戊○○與徐勝火辛○○及自訴人之子丙○○，因家產分配問
    題先發生爭執後打架，雙方都有動手打對等情，業據上開證人證述在卷，已如前
    述，且另外之現場目擊證人丁○○、己○○亦皆證述：後來辛○○與戊○○發生
    口角、聲音很大，且動作很大等語；證人癸○○證述：（彭喜）鐘就倒在地上等
    語；證人乙○○亦證述：看到二個人強烈的爭吵，二人互相拉扯等語（均見本院
    九十年三月二十八日訊問筆錄），足認自訴人與被告二人確有激烈言語爭執、肢
    體拉扯等情。（三）而被告辛○○對於自訴人戊○○是否拿出刀子一節供稱：不
    過戊○○拿的東西沒有看的很清楚，伊認為是刀子等語（見本院九十年三月二十
    八日訊問筆錄），參以其時人多且現場混亂，亦經證人庚○○、癸○○、乙○○
    證實在卷。是被告於遭受恐嚇且拉扯之混亂場面而懷疑自訴人戊○○有亮出刀子
    等情，非無可能。至證人甲○○即自訴人妻雖證述：伊沒有看到自訴人戊○○有
    拿出刀子、證人即自訴人之丙○○雖亦證稱：自訴人當時僅有罵三字經而已云云
    （見本院九十年一月十二日訊問筆錄），衡以前揭二位證人分別係自訴人之妻及
    子，誼屬至親，而證人丙○○於本院另證述：自訴人戊○○沒有恐嚇被告云云（
    見同本院前揭訊問筆錄），核與上開實情不符，故二人所為證言其真實性，即容
    有置疑，況縱有所述之情，亦難憑此遽以誣告論罪。綜上以觀，被告既可能因誤
    會或懷疑自訴人亮出刀子欲殺害伊而併同恐嚇等罪嫌提出告訴，尚無積極之證據
    足以證明被告所訴自訴人犯罪之事實完全出於虛構，及被告具誣告之故意，揆諸
    上開判例意旨，被告之行為即與誣告罪之構成要件，尚屬有間，自難成立誣告之
    罪名。此外，本院復查無其他積極證據足認被告有自訴人所指之誣告犯行，揆諸
    前揭說明，既不能證明被告犯罪，自應為無罪之諭知。
據上論斷，應依刑事訴訟法第三百四十三條、第三百零一條第一項，判決如主文。
中      華      民      國      九十      年    四      月      十一    日
                                      臺灣桃園地方法院刑事第四庭
法  官  邱滋杉
右正本證明與原本無異。
如不服本判決，應於判決送達後十日內向本院提出上訴狀( 應附繕本 )，上訴於
臺灣高等法院。
                                          書記官   周巧屏
中      華      民      國      九十      年    四      月      十三    日


司法院資訊處製作；財團法人民間司法改革基金會備份。
